【裁判字號】    97,抗,315
【裁判日期】    970401
【裁判案由】    沒入保證金
【裁判全文】
臺灣高等法院刑事裁定                   97年度抗字第315號
抗  告  人  乙○○
被      告  甲○○
                    現另案於臺灣臺北看守所觀察勒戒中
上列抗告人因被告違反槍砲彈藥刀械管制條例案件，不服臺灣臺
北地方法院中華民國97年3月12日裁定（96年度訴字第1879號）
，提起抗告，本院裁定如下：
    主  文
原裁定撤銷，發回臺灣臺北地方法院。
    理  由
一、原裁定略以：「本件具保人乙○○因被告甲○○涉嫌違反槍
    砲彈藥刀械管制條例案件，經依檢察官指定保證金新臺幣五
    萬元，繳納現金後，予以停止之被告之羈押。茲以該被告逃
    匿，自應將具保人原繳納之上開保證金沒入。依刑事訴訟法
    第118條、第121條第1項，裁定乙○○繳納之保證金新臺幣
    伍萬元沒入之」等語。
二、抗告意旨略以：被告甲○○違反槍砲彈藥刀械管制條例乙案
    ，抗告人係其保證人，於偵查中繳納保證金新台幣伍萬元在
    案，鈞院以被告逃匿為由，裁定沒入保證金。查被告甲○○
    因另涉強盜案件由鈞院97年度訴字第234號繫屬中，該案件
    鈞院於民國（下同）97年3月11日上午9時30分行第一次準備
    程序，而由受命法官當庭將連同甲○○在內之六名被告全部
    諭令羈押禁見（如附件），甲○○因此未能於本案向鈞院報
    到，係因遭該案羈押所致，而非逃匿，鈞院誤認係逃匿而裁
    定沒入保證金，尚有誤會。為此依法抗告，狀請撤銷原沒入
    之裁定」等語。
三、經查：
(一)、按具保之被告逃匿者，應命具保人繳納指定之保證金額，並
    沒入之。不繳納者，強制執行。保證金已繳納者，沒入之。
    又受死刑、徒刑或拘役之諭知，而未經羈押者，檢察官於執
    行時，應傳喚之；傳喚不到者，應行拘提。刑事訴訟法第11
    8條第1項、第121條第1項、第469條分別定有明文。且按具
    保停止羈押之被告逃匿者，應命具保人繳納指定之保證金額
    並沒入之，不繳納者強制執行，保證金已繳納者沒入之，刑
    事訴訟法第118條定有明文，是沒入具保人繳納之保證金，
    應以被告在逃匿中為其要件（93年度台非字第268號判決意
    旨參照）。
(二)、經查，依據卷附資料，臺灣臺北地方法院雖於97年1月4日傳
    喚被告到案未果；又於97年2月22日通知具保人通知被告到
    案，再於97年2月22日拘提被告均無所獲，惟被告甲○○已
    於96年3月11日起因另案之臺灣臺北地方法院97年度訴字第
    234號強盜案件，經該院裁定羈押於臺灣臺北看守所，復於
    97年3月25日因毒品案件於臺灣臺北看守所觀察勒戒等情，
    有在監在押全國紀錄表附卷可考，是被告是否有上揭依法傳
    喚，無正當理由不到案執行或拘提無著之逃匿情形，尚待審
    酌，原審未察，以被告逃匿為由，於97年3月12日裁定沒入
    具保人所繳納之保證金伍萬元，自有違誤。抗告意旨指摘原
    裁定不當，為有理由，爰將原裁定撤銷，並發回原審法院，
    另為適法之裁定。
四、據上論斷，應依刑事訴訟法第413條，裁定如主文。
中    華    民    國    97    年    4     月    1     日
                  刑事第十二庭  審判長法  官  蔡永昌
                                      法  官  陳榮和
                                      法  官  施俊堯
以上正本證明與原本無異。
不得再抗告。
                                      書記官  顧哲瑜
中    華    民    國    97    年    4     月    1     日


司法院資訊處製作；財團法人民間司法改革基金會備份。
